【裁判字號】    98,訴,2736
【裁判日期】    981030
【裁判案由】    毒品危害防制條例
【裁判全文】
臺灣臺中地方法院刑事判決  98年度訴字第2736號
公  訴  人  臺灣臺中地方法院檢察署檢察官
被      告  甲○○
                    號
上列被告因違反毒品危害防制條例案件，經檢察官提起公訴（九
十八年度毒偵字第二二七六、二四三七號），本院依簡式審判程
序判決如下：
    主    文
甲○○施用第一級毒品，累犯，處有期徒刑捌月；又施用第一級
毒品，累犯，處有期徒刑捌月。應執行有期徒刑壹年貳月。
    犯罪事實及理由
一、犯罪事實：
    甲○○前因施用毒品案件，經裁定送觀察、勒戒後，認無繼
    續施用毒品之傾向，於民國八十九年五月三日執行完畢釋放
    ，並由臺灣臺中地方法院檢察署檢察官以八十九年度毒偵字
    第一七一六號為不起訴處分確定；又於前開觀察、勒戒執行
    完畢釋放後五年內之九十二年間，因施用毒品案件，再送觀
    察勒戒，亦認無繼續施用毒品之傾向，於九十二年十一月七
    日執行完畢釋放，由該署檢察官以九十二年度毒偵字第三一
    一０號為不起訴處分確定；另因竊盜、偽造文書、詐欺、妨
    害自由等案件，經本院及臺灣高等法院臺中分院分別判處有
    期徒刑五月、七月、四月、四月、一年確定，嗣經減刑並合
    併定應執行刑為有期徒刑一年五月確定，於九十六年三月二
    十三日假釋付保護管束，於九十六年五月二十六日縮刑期滿
    未經撤銷假釋視為徒刑執行完畢；再因施用毒品案件，經本
    院以九十八年度訴字第二一一五號判決判處有期徒刑七月確
    定。詎仍不知悔改，復分別基於施用第一級毒品之犯意，先
    後於九十八年五月十一日、同年月十八日，均在其位於臺中
    縣烏日鄉○○村○○路六一二巷十九弄二號住所，皆以將海
    洛因摻水置於針筒內注射之方式，各施用第一級毒品海洛因
    一次，嗣分別於同年月十三日九時二十分、同年月二十日九
    時二十五分許，經臺灣臺中地方法院檢察署採集其尿液送驗
    ，上開二次鑑驗結果均呈嗎啡陽性反應。
二、本案證據：
(一)被告自白。
(二)受保護管束人（被告）尿液檢體監管紀錄表二紙。
(三)銓昕科技股份有限公司濫用藥物尿液檢驗報告二紙。
(四)臺灣高等法院被告前案紀錄表、刑案資料查註紀錄表。
三、按毒品危害防制條例於九十二年七月九日修正公布，自九十
    三年一月九日施行，其中第二十條、第二十三條將施用毒品
    之刑事處遇程序，區分為「初犯」及「五年內再犯」、「五
    年後再犯」。依其立法理由之說明：「初犯」，經觀察、勒
    戒或強制戒治後，應為不起訴處分或不付審理之裁定；經觀
    察、勒戒或強制戒治執行完畢釋放後，「五年內再犯」者，
    因其再犯率甚高，原實施之觀察、勒戒及強制戒治既已無法
    收其實效，爰依法追訴或裁定交付審理。至於經觀察、勒戒
    或強制戒治執行完畢釋放後，「五年後再犯」者，前所實施
    之觀察、勒戒或強制戒治已足以遮斷其施用毒品之毒癮，為
    期自新及協助其斷除毒癮，仍適用「初犯」規定，先經觀察
    、勒戒或強制戒治之程序。從而依修正後之規定，僅限於「
    初犯」及「五年後再犯」二種情形，始應先經觀察、勒戒或
    強制戒治程序。倘被告於五年內已再犯施用毒品，經依法追
    訴處罰，縱其第三次（或第三次以上）再度施用毒品之時間
    ，在初犯經觀察、勒戒或強制戒治執行完畢釋放五年以後，
    因與單純之「五年後再犯」之情形有別，已不合於「五年後
    再犯」之例外規定，且因已於「五年內再犯」，顯見其再犯
    率甚高，原實施觀察、勒戒或強制戒治，已無法收其實效，
    即應回歸原則性規定，由檢察官逕行起訴，依該條例第十條
    處罰（最高法院九十五年五月九日第七次刑事庭會議決定、
    九十五年度臺非字第一三四號裁判意旨參照）。查，被告前
    因施用毒品案件，經裁定送觀察、勒戒後，認無繼續施用毒
    品之傾向，於八十九年五月三日執行完畢釋放，並由臺灣臺
    中地方法院檢察署檢察官以八十九年度毒偵字第一七一六號
    為不起訴處分確定；又於前開觀察、勒戒執行完畢釋放後五
    年內之九十二年間，因施用毒品案件，再送觀察勒戒，亦認
    無繼續施用毒品之傾向，於九十二年十一月七日執行完畢釋
    放，由該署檢察官以九十二年度毒偵字第三一一０號為不起
    訴處分確定；另因竊盜、偽造文書、詐欺、妨害自由等案件
    ，經本院及臺灣高等法院臺中分院分別判處有期徒刑五月、
    七月、四月、四月、一年確定，嗣經減刑並合併定應執行刑
    為有期徒刑一年五月確定，於九十六年三月二十三日假釋付
    保護管束，於九十六年五月二十六日縮刑期滿未經撤銷假釋
    視為徒刑執行完畢；再因施用毒品案件，經本院以九十八年
    度訴字第二一一五號判決判處有期徒刑七月確定等情，有卷
    附臺灣高等法院被告前案紀錄表、刑案資料查註紀錄表可佐
    ，足見被告在上開八十九年五月三日觀察勒戒執行完畢後五
    年內，曾再犯施用毒品案件，並經法院裁定送觀察勒戒，俟
    又因施用毒品案件經判刑確定，是被告前次所為之觀察勒戒
    治療程序，顯未能收到祛除毒癮之實效，參諸首揭說明，被
    告再犯本案施用第一級毒品之犯行，應依法論科。
四、應依刑事訴訟法第二百七十三條之一第一項、第二百九十九
    條第一項前段、第三百十條之二、第四百五十四條第一項，
    毒品危害防制條例第十條第一項，刑法第十一條前段、第四
    十七條第一項、第五十一條第五款，判決如主文。
五、如不服本判決，應於判決送達後十日內，向本院提出上訴狀
    （須附繕本），上訴於臺灣高等法院臺中分院。
本案經檢察官乙○○到庭執行職務。
中    華    民    國    98    年    10    月    30    日
                  刑事第十庭  法  官  周  莉  菁
以上正本證明與原本無異。
如不服本判決應於收受送達後10日內向本院提出上訴書狀，並應
敘述具體理由；其未敘述上訴理由者，應於上訴期間屆滿後20日
內向本院補提理由書（均須按他造當事人之人數附繕本）「切勿
逕送上級法院」。
                              書記官  吳  彩  華
中    華    民    國    98    年    10    月    30    日
附錄本判決論罪科刑法條：
毒品危害防制條例第10條第1項：
施用第一級毒品者，處六月以上五年以下有期徒刑。


司法院資訊處製作；財團法人民間司法改革基金會備份。
